【裁判字號】    99,交抗,176
【裁判日期】    990511
【裁判案由】    聲明異議
【裁判全文】
臺灣高等法院高雄分院刑事裁定         99年度交抗字第176號
抗  告  人
即受處分人  甲○○
上列抗告人因違反道路交通管理處罰條例案件，不服臺灣屏東地
方法院中華民國99年4 月6 日裁定（99年度交聲字第402 號）提
起抗告，本院裁定如下：
    主  文
抗告駁回。
    理  由
一、本件抗告意旨略以：抗告人於民國98年8 月27日中午13時20
    分駕駛車牌2638-GR 號自小客車由沿屏東縣屏東市○○街6
    巷對面8 巷道路西向東左轉向北行駛至華盛街10號前左轉往
    北，已經打開左轉信號燈，並未有搶先左轉之情事，係以在
    自己路權範圍內行駛，因行人譚明玉梅( 原審誤載為譚明玉
    ) 違規突然穿越道路，致抗告人本能反應而立即煞車，此係
    為避免譚明玉梅受傷所為之反應動作，而非有搶先左轉之違
    規事由，從而原審法院逕以交通警察尚未調查完備之現場圖
    及照片而推測抗告人有搶先左轉( 未達交叉路口中心處即左
    轉) 之事由，係未依證據認定而吊銷抗告人之駕照，應有違
    證據法則，而提出聲明異議云云。
二、原裁定意旨略以：異議人於警詢時自承：「肇事當時下大雨
    ，我車左轉出來往北走，對方行人譚明玉梅由華盛街東向西
    越過馬路的，我車駕駛座右側A 柱死角遮住我的視線，我右
    前車頭與行人碰撞，我時速不到10公里。」、「（當時你有
    無開啟車燈？你車是直行或轉彎？有無使用方向燈？）有開
    車燈。左轉彎的，我車還在雙黃線上。上地下室就有打方向
    燈了」等語；又異議人上開車輛係停放於華盛街南北向之分
    向限制線上，車頭略偏東北，而於華盛街北向南之內側車道
    上遺有血跡等情，亦有卷存道路交通事故現場圖、現場照片
    可證，由此情形判斷，異議人當時行進方向，顯然係在華盛
    街南北向之分向限制線上偏北向南車道，再依社會一般之通
    念，自小客車四輪固定於一定位置，於轉彎時的四輪同時行
    進，則不可能呈90度角轉彎直行，而係呈一弧線轉彎後再直
    行，以此對應到異議人左轉時之交岔路口相關位置，可知異
    議人於左轉時當未達交岔路口中心處，是異議人有上開違規
    事應可認定。
三、按汽車駕駛人轉彎時，有下列情形之一者，處新臺幣六百元
    以上一千八百元以下罰鍰：三、行經交岔路口未達中心處，
    佔用來車道搶先左轉彎。又按汽車駕駛人，駕駛汽車有下列
    情形之一者，吊銷其駕駛執照：四、違反道路交通安全規則
    、第三十三條之管制規則，因而肇事致人死亡，道路交通管
    理處罰條例第四十八條第三款、第六十一條第一項第四款分
    別定有明文。經查：
（一）本件抗告人於上開時間，駕駛上開自用小客車行經該路段
      ，在未達中心處，即佔用來車道搶先左轉之事實，業經警
      查證屬實，且本件交通事故經送臺灣省高屏澎區車輛行車
      事故鑑定委員會(98 年11月18日高屏澎區980903案) 及臺
      灣省車輛行車事故覆議鑑定委員會（99年1 月21日覆議字
      第0996200222號）函覆屏東地方法院檢察署之鑑定結果，
      均認為抗告人雨天駕車未達路口中心處搶先左轉且疏於注
      意車前狀況與行人譚明玉梅違規穿越車道均同為肇事原因
      等情，有鑑定意見書附卷可按（見原審卷第54頁至56頁）
      。
（二）再查，經檢視抗告人抗告狀所附之照片顯示抗告人所駕駛
      之自小客車尚未到達分向限制線交叉路口前車頭即已左轉
      ，而非整部車開過分向限制線交叉路口始行左轉甚明，足
      見抗告人於前揭時、地駕車係提前左轉無訛。本件雖譚明
      玉梅亦因違規穿越車道而與有過失，然抗告人之過失責任
      並不能因而豁免，又譚明玉梅確因此次車禍死亡一節，亦
      為抗告人所不否認，且經檢察官相驗屬實，抗告人既有前
      揭之違反道路交通規則，而致他人死亡，原處分機關依上
      述法規裁處異議人吊銷駕駛執照等處分，並無不當或違法
      ，應予維持。
四、抗告人之上開違規事實既可認定，經核原裁定認事用法，俱
    無不當。抗告人猶執前詞，指摘原審裁定不當，其抗告為無
    理由，應予駁回。
據上論結，應依道路交通案件處理辦法第26條，刑事訴訟法第41
2 條，裁定如主文。
中    華    民    國    99    年    5     月    11    日
                  刑事第六庭    審判長法  官  王憲義
                                      法  官  邱永貴
                                      法  官  簡志瑩
以上正本證明與原本無異。
不得再抗告。
中    華    民    國    99    年    5     月    11    日
                                      書記官  吳新貞

司法院資訊處製作；財團法人民間司法改革基金會備份。
